臺灣高雄地方法院民事裁定
110年度破字第22號
聲  請  人  阿里實業有限公司

法定代理人  梁家源  


相  對  人  徐鳳娟  
上列聲請人聲請宣告破產事件，本院裁定如下：
    主  文
聲請駁回。
聲請費用由聲請人負擔。
一、聲請意旨略以：聲請人因受讓債權而現為相對人之債權人，
    因相對人財務管理不善，迄至民國110年9月24日為止，積欠
    包含本金1,864,310元及利息、違約金等未償還，已達新臺
    幣（下同）6,159,789元，經聲請人向法院民事執行處聲請
    民事強制執行，相對人仍未清償上開債務。而相對人名下有
    獨資經營ＯＯ企業行（資本額48萬元）、動產、保險及存款等
    ，資產足以構成破產財團及足以支付破產程序費用，因此聲
    請對相對人宣告破產等語。
二、按破產，對債務人不能清償債務者，宣告之；破產宣告時屬
    於破產人之一切財產，及將來行使之財產請求權，破產宣告
    後，破產終結前，破產人所取得之財產，為破產財團；財團
    費用及財團債務，應先於破產債權，隨時由破產財團清償之
    ；破產宣告後，如破產財團之財產不敷清償財團費用及財團
    債務時，法院因破產管理人之聲請，應以裁定宣告破產終止
    ，破產法第57條、第82條第1項、第97條及第148條分別定有
    明文。所謂「財團費用」包括：㈠因破產財團之管理變價及
    分配所生之費用。㈡因破產債權人共同利益所需審判上之費
    用。㈢破產管理人之報酬。破產人及其家屬之必要生活費及
    喪葬費，視為財團費用；「財團債務」則包括：㈠破產管理
    人關於破產財團所為行為而生之債務。㈡破產管理人為破產
    財團請求履行雙務契約所生之債務，或因破產宣告後應履行
    雙務契約而生之債務。㈢為破產財團無因管理所生之債務。㈣
    因破產財團不當得利所生之債務，破產法第95、96條亦規定
    甚明。又破產程序乃於債務人不能清償其債務時，為使多數
    債權人獲得平等滿足，並兼顧債務人之利益，而就債務人之
    總財產，由法院參與之一般強制執行程序之謂。法院就破產
    之聲請，依職權為必要之調查，如債務人確係無財產，則破
    產財團不能構成，即無從依破產程序清理債務；或債務人之
    財產雖勉可組成破產財團，但如可預見進行破產程序後仍顯
    不足清償財團費用等，前所進行之破產程序即支出之費用即
    屬浪費，非但未能清償債務，反而增加不必要支出，於已陷
    於經濟窘境債務人更是雪上加霜，是無待宣告破產後再行另
    為破產終止之裁定，參照破產法第148條規定之旨趣，自應
    依同法第63條之規定，以裁定駁回其聲請（司法院院字第15
    05號解釋意旨、最高法院96年度台抗字第398號、97年度台
    抗字第77號裁定意旨參照）。
三、經查：
　㈠聲請人主張其因受讓取得對相對人之上開債權，仍未受償完
    畢乙節，業據其提出本院107年度司執字第89413號債權憑證
    、繼續執行紀錄表、債權計算書暨費用明細等件為證（本院
    卷第17至27頁）；且依財團法人金融聯合徵信中心函覆本院
    之資料，相對人除積欠聲請人上開債務外，尚有積欠ＯＯ商業
    銀行317,806元、ＯＯ商業銀行85,684元（未到期之債務則不
    計入），有中心函文在卷可參（本院卷第69至77頁），而相
    對人於109年度之所得為0 元；財產有1筆：ＯＯ企業行、財產
    總額48萬元，有相對人之稅務電子閘門財產所得調件明細表
    在卷可稽（本院卷第57頁），是相對人有多數債權人，及其
    負債高於資產，所有資產確已不足清償其所負欠債務等節，
    堪予認定。至於聲請人主張相對人尚有債權人ＯＯ實業股份有
    限公司（下稱ＯＯ公司）等語，惟依前揭說明，相對人已有多
    數債權人，且屬資不抵債等情，縱未計入ＯＯ公司之債權金額
    ，對此部分之認定不生影響，併此敘明。
  ㈡按財團費用包括①破產財團之管理變價及分配所生之費用、②
    破產債權人共同利益所需審判上之費用、③破產管理人之報
    酬，及④破產人及其家屬之必要生活費及喪葬費，視為財團
    費用。而財團債務包括①破產管理人關於破產財團所為行為
    而生之債務、②破產管理人為破產財團請求履行雙務契約所
    生之債務，或因破產宣告後應履行雙務契約而生之債務、③
    為破產財團無因管理所生之債務，及④因破產財團不當得利
    所生之債務，破產法第95條及第96條分別定有明文。
　⒈本件聲請人雖主張相對人有獨資經營ＯＯ企業行、資本額48萬
    元，及動產、保險及存款等，可作為破產管理人用以分配及
    清償破產財團費用之財產等語，惟查：相對人獨資經營ＯＯ企
    業行、出資額為48萬元，有經濟部商工登記公示資料查詢服
    務結果在卷可參（本院卷第29頁），然ＯＯ企業行於109年申
    報之營利事業所得稅之課稅所得額僅8,146元，且ＯＯ企業行
    名下並無財產，有財政部高雄國稅局三民分局函附ＯＯ企業行
    109年度損益及稅額計算表及資產負債表及稅務電子閘門財
    產所得調件明細表等件可稽（本院卷第55頁、第143至147頁
    ），足見ＯＯ企業行之客觀價值不高，現實上不易處分以償債
    務，此由聲請人於108年間向本院民事執行處聲請扣押相對
    人於ＯＯ企業行之薪資債權，而未受償，由執行法院核發債權
    憑證可徵，有本院108年度司執字第18536號清償債務執行卷
    可參。故聲請人主張相對人於ＯＯ企業行之出資額48萬元，應
    列入破產財團，不足採信。又查，聲請人請求調查相對人持
    有之股票及保單資料部分，經本院函查結果，相對人未持有
    上市（櫃）有價證券，且相對人之保管帳戶各專戶客戶餘額
    表無資料，有臺灣集中保管結算所股份有限公司函文在卷可
    參（本院卷第59至67頁），則相對人名下並無有價證券可計
    入破產財團。次查，相對人於新光人壽保險股份有限公司投
    保，解約金為101,921元；於三商美邦人壽保險股份有限公
    司投保，解約金為144,483元，有中華民國人壽保險商業同
    業公會各會員函文資料在卷可佐（本院卷第79至123、131、
    133頁）。依此計算，相對人之財產，僅254,550元可作為破
    產財團之財產(計算式：8,146＋101,921+144,483＝254,550)
    。
　⒉又按因破產財團之管理變價及分配所生之費用、因破產債權
    人共同利益所需審判上之費用及破產管理人之報酬，均為財
    團費用，而破產人及其家屬之必要生活費及喪葬費，視為財
    團費；財團費用及財團債務，應先於破產債權，隨時由破產
    財團清償之，破產法第95條、第97條分別定有明文。參酌公
    告110年度高雄市每人每月最低生活費標準為13,341元（本
    院卷第139頁），且依司法院頒布「各級法院辦案期限實施
    要點」第2點規定，破產事件之辦理期限為2年，以此計算相
    對人之必要生活費用，應為320,184元（計算式：13,341×24
    ＝320,184）。另審酌目前破產實務，破產管理人之報酬為5
    至10萬元不等，且參以實務上在破產程序開始後，須選任破
    產管理人，通知債權人申報債權，預定債權人會議期日及應
    議事項公告，召開債權人會議等程序，亦必須支出送達等費
    用，依此計算財團費用至少需費370,184元至420,184元不等
    。顯有破產財團之財產不敷清償破產財團費用及債務之虞，
    其他破產債權人亦無從藉由破產程序受清償，自無宣告破產
    之實益。從而，本件聲請為無理由，應予駁回。
四、依破產法第5條，民事訴訟法第95條、第78條，裁定如主文
    。 
中　　華　　民　　國　　111 　年　　3 　　月　　15　　日
                  民事第五庭法　官　李莉玲
正本係照原本作成。
如對本裁定抗告須於裁定送達後10日內向本院提出抗告狀，並繳
納裁判費新台幣1,000元。
中　　華　　民　　國　　111 　年　　3 　　月　　15　　日
                            書記官　王珮樺